臺灣臺中地方法院刑事判決　　　　　　　　　　　　　九十一年度易字第五二八號
　　公　訴　人　臺灣臺中地方法院檢察署檢察官
　　被　　　告　乙○○
右列被告因家庭暴力之傷害案件，經檢察官提起公訴（九十一年度偵字第六八五號）
，本院判決如左：
    主  文
乙○○傷害人之身體，處拘役伍拾玖日，如易科罰金，以參佰元折算壹日。
    事  實
一、乙○○前曾有多次違反麻醉藥品管理條例及毒品危害防制條例等犯行（均不構成
    累犯），竟不知悔改，其與甲○○曾於民國八十五年、八十六年間同居，二人具
    有家庭暴力防治法第三條第二款之家庭成員關係，於九十年六月十三日十八時許
    ，在其位於台中縣大里市○○○路七十六巷三號住處與其原同居女友甲○○因故
    起爭執，遂基於傷害人身體之犯意，以木棍（未扣案）毆打甲○○身體，導致甲
    ○○受有右額處紅色傷口零點五公分乘以零點五公分、左上臂紅色傷口一點五公
    分乘以十公分、右大腿瘀傷零點五公分乘以零點二公分、右手肘紅色傷口二十公
    分乘以二公分、右小腿瘀傷一公分乘以一公分、左腳踝紅傷三公分乘以零點二公
    分、右小腿擦傷二公分乘以二公分、右手臂紅傷零點二公分乘以零點二公分等傷
    害。
二、案經甲○○訴請臺灣臺中地方法院檢察署檢察官偵查起訴。
    理  由
一、訊據被告乙○○固直承與甲○○曾是同居男女朋友，且於右開時地與告訴人甲○
    ○發生爭執一情不諱，惟矢口否認有何傷害犯行，辯稱：案發當日是告訴人持檳
    榔刀要殺害伊，伊才拿木棍抵抗，告訴人身體可能有被伊揮到，但伊是屬於正當
    防衛，且告訴人如果傷勢如此嚴重，可能是遭別人毆打所致云云。然查，右開事
    實，業據告訴人甲○○於警訊及檢察官偵訊時指訴綦詳，復有行政院衛生署台中
    醫院出具之診斷證明書一紙附卷可稽，被告於檢察官歷次偵訊時亦僅供稱：因與
    告訴人發生爭執，才毆打她之語，抑或因告訴人偷東西，才毆打她之詞，並未提
    及遭告訴人持刀揮砍，才以木棍反擊一情，況證人即被告母親廖敏子於檢察官偵
    訊時復僅提及：伊只知道告訴人與被告在吵架之詞，有各該訊問筆錄在卷可按。
    果如被告確實遭告訴人持檳榔刀加以砍殺，何以於檢察官偵訊時均未作如是辯解
    ，且以被告身為男性，如欲防免告訴人持刀之加害行為，儘可以手持之木棍將告
    訴人手中所持之檳榔刀揮落即足，告訴人何以左、右上下肢均受有多處紅色傷口
    、擦傷等傷勢，且於九十年六月十八日離開被告住處後，速即前往臺灣臺中地方
    法院檢察署按鈴申告，而縱使被告主張為避免現在不法之侵害，而加以反擊，卻
    導致告訴人受有如此嚴重傷勢，亦屬防衛過當，自不能解免其刑責，至被告另辯
    稱告訴人所受上開傷勢可能是遭他人毆打所致，亦屬其臆測之詞，未經舉證證明
    ，自無足採，是被告前開辯解均無可採，本件事證業臻明確，被告犯行至堪認定
    。至被告聲請傳訊證人廖敏子與告訴人對質，然告訴人於屢經檢察官及本院傳訊
    時均未到庭，且證人廖敏子於檢察官偵訊時業已明白證述伊知道告訴人與被告有
    吵架之情，亦未提及告訴人曾持刀砍殺之語，且本院認定被告正當防衛之辯解顯
    無可採如前，自無再傳訊告訴人與證人對質之必要；至告訴人雖於警訊時指稱遭
    被告分別以木棍、鐵條、玻璃杯毆打，然除木棍外，其餘犯案物品均為被告堅詞
    否認，且告訴人於檢察官嗣後偵訊期日及本院審理期間均未到庭陳述，復未舉證
    證明被告曾持鐵條或玻璃杯毆打之，是其此部分指訴不能證明，均併予敘明。
二、查被告與告訴人曾經同居，二人具有家庭暴力防治法第三條第二款所定之曾有事
    實上夫妻關係之家庭成員關係，被告故意對告訴人實施傷害之家庭暴力行為，核
    係犯家庭暴力防治法第二條第二項、刑法第二百七十七條第一項傷害罪。公訴人
    就被告所犯傷害罪行雖疏未引用家庭暴力防治法第二條第二項之家庭暴力罪，然
    此部分業經被告自白不諱，且與檢察官認定之基礎事實並無不同，本院自得併予
    審理。爰審酌被告素行、手段、方法，及告訴人受傷多處，迄未與告訴人和解等
    一切情狀，量處如主文所示之刑，並諭知易科罰金之折算標準。至被告用以犯案
    之木棍一支，因未扣案，且形體不明，爰不予宣告沒收。
據上論斷，應依刑事訴訟法第二百九十九條第一項前段，家庭暴力防治法第二條第二
項，刑法第二百七十七條第一項、第四十一條第一項前段，罰金罰鍰提高標準條例第
一條前段、第二條，判決如主文。
中      華      民      國      九十一      年      三      月  二十六  日
                                        法  官    賴  妙  雲
右正本證明與原本無異。
如不服本判決，應於送達後十日內向本院提出上訴狀 （須附繕本） ，上訴於台灣高等
法院台中分院。
                                        書記官
中      華      民      國      九十一      年      三      月  二十六  日
附錄論罪科刑法條
刑法第二百七十七條第一項
傷害人之身體健康者，處三年以下有期徒刑、拘役或一千元以下罰金。
犯前項之罪因而致人於死者，處無期徒刑或七年以上有期徒刑，致重傷者，處三年以
上十年以下有期徒刑。
家庭暴力防治法第二條第二項
